臺灣板橋地方法院民事判決　九十年度重訴字第七七○號
　　原　　　告　秉陽企業有限公司
　　法定代理人　甲○○
　　被　　　告　乙○○
右當事人間請求損害賠償事件，本院判決如左：
    主    文
原告之訴及假執行之聲請均駁回。
訴訟費用由原告負擔。
    事    實
甲、原告方面：
一、聲明：求為判決
（一）被告應給付原告新臺幣（下同）一千七百四十二萬六千零六十四元，及自起訴
      狀繕本送達翌日起至清償日止，按年息百分之五計算之利息。
（二）被告應於工商時報、經濟日報、中國時報及聯合報頭版，以半版面刊登如附件
      所示道歉啟示。
（三）原告願供擔保請准宣告假執行。
二、陳述：
（一）被告自民國八十七年三月十二日起受僱於原告公司擔任祕書工作，負責ＩＣ半
      導體銷售買賣等交易業務，係為原告處理事務之人，於八十九年間因嫌原告公
      司之福利不佳及不滿原告變相減薪，而思另謀他就，竟意圖為自己不法之利益
      及損害原告之利益，違背其擔任祕書之行為，先於八十九年五月間即以E─
      MALL通知原告公司之客戶，其將於六月間離職，並另以一信譽良好之公司服務
      客戶（I look forward  to serving  you again in July at an upstanding
      and reputable  company），暗示原告公司信譽不佳，嗣於八十九年六月初將
      其任職期間建立而貯存於原告公司電腦中之客戶資料及客戶訂單予以銷毀後於
      同年六月五日離職，使原告公司無法與客戶聯繫。被告再於八十九年七月十四
      日與他人成立美施得國際貿易有限公司（下簡稱美施得公司），並擔負責人，
      從事與原告公司相同之業務，致損害原告公司之商譽及利益。且被告另於八十
      九年四月間，利用原告公司交付其使用原告所有二千年電子工業市場年鑑之機
      會，將內載有電子公司資料之頁數撕去，致原告無法使用。
（二）被告於為前揭侵權行為後（包含發不實E─MALL；剛除電腦客戶資料及訂單；
      撕毀電子工業市場年鑑），自行創立與原告營業項目相同之施得美公司，並以
      低於原告公司價格，向原告公司國內外廠商為詢價及報價行為，以截斷原告商
      機，因其惡行致令原告八十九年下半年八至十二月因其以低價競爭，致銷貨毛
      利減少五百零一萬三千二百元，六、七月更因欠少客戶資料可供交易，短收毛
      利二百四十一萬二千八百六十四元。且因被告惡意中傷，誤使客戶認原告公司
      因經營不善而關廠，造成原告商譽、信用之損失，無法數計，爰請求賠償一千
      萬元，並登報道歉以回復商譽。
（三）被告於八十七年三月十二日到原告處任職，其前手訴外人吳慧菁於同年月十三
      日離職，足證依原告公司之慣例前後手是須辦理交接手續以進入工作狀況，是
      被告於離職時不告而別，更將個人所使用電腦資料清除殆盡，檔案卷宗夾資料
      銷毀，意圖不留下工作資料予下位接手人員方便使用，縱被告無義務為原告培
      育新手，亦無權利破壞毀損撕毀原告公司之電腦資料、檔案卷宗、電子工業年
      鑑等資料。且被告於八十九年六月五日離職，不但將其個人與訴外人何季蓉所
      使用的電腦檔案資料銷毀、廠商客戶基本資料清除、客戶外銷文件檔案絞毀甚
      將原告職員訴外人吳簣珍個人使用之廠商資料清冊竊走，目的無非是要讓原告
      公司於短期內無法立即與廠商客戶聯絡，使原告營業額下降，使其新成立之公
      司業績不斷成長。被告稱原告公司業績於同年七月至十二月不斷成長，倘原告
      公司不積極求上進，豈不將業務拱手讓與被告。且由被告離職之時間點可知，
      八十九年初即可預期八十九年電子流通業務的景氣會好轉，否則被告怎可能捨
      棄一個月平均六萬二千四百十二元之月薪，而冒險設立美施得公司。再者，關
      於被告所稱原告仍與美國客戶（Rand Technology．Inc）有訂單交易部分，乃
      該公司職員以電話通知原告被告以美施得公司名義向其公司報價（八十九年七
      月十六日），要求原告以低於被告所報價錢（即美金零點零九五元單價）成交
      ，繼發訂單予原告。被告於原告公司任職達二年餘，對客戶習性知之甚詳，並
      於離職前發E─MAIL給國外客戶顯影響原告商機，並由於其倉促離職，原告應
      接不瑕，致同年六、七月份業績大為滑落。且原告向客戶報價時，常接獲客戶
      抱怨，表示同一商品為何多人打電話詢價，惟原告公司負責承辦該部分業務，
      僅一人而已，是被告空言未以原告名義詢價，難信為真。關於被告成立之美施
      得公司，八十九年六月二十七日負責人登記為被告，竟於九十一年八月二十七
      日變更為陳芳美，其動機無異為將來民事訴訟脫產。
三、證據：提出詢價單、原告八十九年度外銷貨明細暨毛利比較表、營業人銷售額與
          稅額申報書、原告公司員工任職年資表、客戶往來資料、薪資扣繳憑單、
          刑事證據調查聲請狀、公司變更登記資料影本各一份。
乙、被告方面：
一、聲明：求為判決如主文所示；並陳明如受不利判決願供擔保請免為假執行。
二、陳述：
（一）本件附帶民事事件，於二審已經判決被告無罪確定。
（二）被告實際並未造成原告有任何損失，實則(1)兩造間並無約定需要被告離職前有
      為原告培育新手之義務。(2)兩造間既無競業禁止之約定，被告於離職後投資或
      自創公司，與原告無涉。(3)被告於八十九年六月五日離職後，原告公司同年七
      月至十二日之外銷業續仍不斷成長，還與原告美國客戶（Rand  Technology．
      Inc）有訂單交易（原告公司之英文名稱為Win Future Enterprinses CO．LTD
      ），而非美施得公司（MASTER UNIVERSAL CO．LID）如此可佐證並未如原告所
      陳被告有截斷原告商機及致其全無客戶資料可資交易之情。(4)被告於離職成立
      新公司後，即以美施得公司名義發詢價單予廠商，絕無原告所述仍假冒原告之
      名義向廠商詢價。是被告與原告之客戶並無重覆，更無低價競爭情事。
（三）又原告公司福利制度不健全，更無緣無故削減被告業績獎金，勞健保投保金額
      以最低額為投保金額，嚴重損害被告之權益，經被告反應溝通無效，故決意離
      職，而原告公司亦立即登報徵人。
三、證據：提出刑事判決書影本一份。
丙：本院依職權調閱臺灣高等法院九十年上易字第三八四五號刑事案件全卷。
    理    由
一、本件原告主張，被告八十七年三月十二日起受僱於原告公司擔任業務秘書一職，
    負責原告公司ＩＣ半導體之銷售買賣等交易業務，於八十九年間因不滿原告公司
    福利不佳及變相減薪，竟意圖為自己不法之利益及損害原告公司之利益，違背其
    擔任業務秘書之行為(1)先於八十九年五月間即以E─MAIL通知原告公司之客戶將
    於六月初離職，並將以另一誠實而信譽良好的公司服務客戶（I  look  forward
    to serving you again in July at an upstanding  and reputable company）
    ，暗示原告公司信譽不佳，名譽受損。(2)嗣於八十九年六月初將其於任職期間所
    建立而貯存於原告公司電腦中之：客戶資料。協力廠商資料。客戶訂單資
    料予以銷毀後，於同年六月五日離職，使原告公司無法與客戶連繫。(3)又被告於
    八十九年七月十四日與他人成立美施得公司，並擔任負責人，從事與原告公司同
    類之業務，致生損害於原告公司之商業信譽及利益。(4)被告另於八十九年四月間
    ，利用原告交付其使用該公司所有之二千年電子工業市場年鑑之機會，將內載有
    電子公司資料部分撕去數頁，致原告公司無法使用，因被告前開(2)(3)(4)行為造成
    原告八十九年下半年八至十二月銷貨毛利減少五百零一萬三千二百元（被告以低
    價與原告競爭），六、七月更因欠少客戶資料可供交易，短收毛利二百四十一萬
    二千八百六十四元。是依侵權行為法律關係請求被告賠償商譽損失一千萬元，七
    百四十二萬六千零六十四元及登報道歉等情。
二、關於原告主張其商譽受損，請求賠償一千萬元及登報道歉部分：
（一）按不法侵害他人之身體、健康、名譽、自由、信用、隱私、貞操，或不法侵害
      其他人格法益而情節重大者，被害人雖非財產上之損害，亦得請求賠償相當之
      金額。其名譽被侵害者，並得請求回復名譽之適當處分，民法第一百九十五條
      第一項定有明文。次按公司係依法組織之法人，其名譽受損害，無精神痛苦之
      可言，登報道歉已足回復其名譽，自無依民法第一百九十五條第一項規定請求
      精神慰藉金之餘地（最高法院六十二年台上字第二八○六號判例參照）。基此
      ，本件原告主張其商譽受損，被告應賠償非財產損害賠償一千萬元部分，於法
      尚有未合，應予駁回，先此敘明。
（二）原告主張被告侵害其商譽，無非以被告於離職前所發予原告客戶E─MAIL之內
      容「I look forward to serving you again in July at an upstanding and
      reputable  company.」為據。被告對於曾於離職前發出該紙E─MAIL予客戶及
      郵件之內容均未有爭執，堪信為真正。惟上揭電子郵件之正確英文翻譯為：「
      我期望能在七月一日到一家優秀又有名望的公司繼續為大家服務」，業經本院
      依職權調閱該刑事卷宗全卷（臺灣高等法院九十年上易字第三八四五號），有
      統一數位翻譯股份有限公司之譯本附於刑事卷內可稽（見刑事第二審卷第七十
      頁），其內容僅為被告單純告知朋友及客戶即將離職換工作等情，應無原告所
      指暗示、指責或傳述原告公司信譽不佳之情。原告雖於前開刑事案件審理時陳
      稱：參諸E─MAIL前文「I am going to quit Win Future（即原告公司）」，
      被告既謂欲結束原告公司「quit Win Future」而非離職「quite  my jub」，
      配合前述，則譯文應為「我將結束原告公司，期望於七月份另以一信實公司繼
      續服務顧客。」自有影射原告公司信譽不佳之情（見刑事第一審卷第九十三頁
      ）。惟查，觀諸原告所提出刑事告訴狀所附第二號證物（見偵查卷第六頁），
      原告就該段文字所自行為之翻譯為「我將於六月二日離開原告公司：：期望在
      七月份能再為您提供服務，在良好、卓越的公司：：」，顯與前揭正確翻譯內
      容相近，而與刑事第一審審理時之陳述不符，是經本院調查之結果，原告於刑
      事案件審理時翻異前詞所為陳述應無可採。此外，原告復未提出其他證據以佐
      被告有何抵毀原告商譽之情，單執前揭E─MAIL內容，尚無足為原告商譽受損
      之斷，是原告以其商譽受損請求被告刊登道歉啟示於報紙以茲回復名譽一節，
      為無理由予駁回。
三、關於原告主張因被告不當毀損文件等，致原告營業額受損，請求賠償七百四十二
    萬六千零六十四元部分：
（一）按因犯罪而損害之人，於刑事訴訟程序固得附帶提起民事訴訟，對於被告請求
      回復其損害，但其請求回復之損害，以被訴犯罪事實所生之損害為限，否則縱
      令得依其他事由提起民事訴訟，亦不得依刑事程序附帶為此請求（最高法院六
      十年台上字第六三三號判例參照）。再者，損害賠償之債，以有損害為責任原
      因之事實，並二者之間，有相當因果關係為成立要件。故原告所主張之損害賠
      償之債，如不合於此項成立要件者，即難謂有賠償損害賠償請求權存在。（最
      高法院四十八年台上字第四八一號判例參照），先此敘明。
（二）本件原告起訴主張被告之侵權行為樣態為：被告(1)於八十九年六月初將其於任
      職期間所建立而貯存於原告公司電腦中之客戶資料、協力廠商資料、客戶訂單
      資料予以銷毀後，於同年六月五日離職，使原告公司無法與客戶連繫。(2)於八
      十九年七月十四日與他人成立美施得公司，並擔任負責人，從事與原告公司同
      類之業務。(3)於八十九年四月間，利用原告交付其使用該公司所有之二千年電
      子工業市場年鑑之機會，將內載有電子公司資料部分撕去數頁，致原告公司無
      法使用。嗣於九十一年九月二日所提出書狀補又補陳：(4)被告甚將訴外人何季
      蓉所使用電腦檔案資料銷毀、廠商客戶基本資料清除、客戶外銷文件檔案絞毀
      甚將原告職員訴外人吳簣珍個人使用之廠商資料清冊竊走，目的無非是要讓原
      告公司於短期內無法立即與廠商客戶聯絡，使原告營業額下降，使其新成立之
      公司業績不斷成長。茲臚列分述如下：
  １、本件為刑事附帶民事訴訟，經刑事庭移送前來，是原告所主張之侵權行為事實
      ，按諸首開判例意旨，以被訴犯罪事實（本件為第一審判決認定之事實）所生
      之損害為限，否則縱令得依其他事由提起民事訴訟，亦不得依刑事程序附帶為
      此請求。觀諸卷附刑事第一審判決，就原告主張前開(4)情事（即銷毀訴外人何
      季蓉所使用電腦檔案資料銷毀、廠商客戶基本資料清除、客戶外銷文件檔案絞
      毀甚將原告職員訴外人吳簣珍個人使用之廠商資料清冊竊走）並未為有罪之認
      定。是原告於本院審理時所為犯罪事實以外補充，應有可議。況原告就此部分
      積極、利己事實，並未提出任何證據以供本院審酌，單憑臆測所為之推論，亦
      無可採，合先敘明。
  ２、原告主張：被告於八十九年六月五日離職前將其於任職期間所建立而貯存於原
      告公司電腦中之客戶資料、協力廠商資料、客戶訂單資料予以銷毀等情。被告
      對於其於離職前將電腦內所存「協力廠商資料」刪除怠盡一節，固未有爭執，
      而可信為真，惟辯以：除了電子郵件的資料以外，其他的都不在伊的電腦裡面
      ，伊的電腦裡面沒有客戶的訂單、交易紀錄這些資料，伊只有殺到ＩＣ的資料
      ，因為會佔電腦的空間，所以是每天要殺的；又協力廠商的資料是每個業務員
      自己做的，伊等必須向國內廠商詢價，再報到國外的廠商去，原告公司對伊不
      好，所以伊所製作之這些協力廠商的資料才沒有留給他們等語。查
    (1)關於客戶資料部分：
    兩造對於原告公司係經營電子零件現貨買賣之貿易公司，即在電子零件現貨市
      場中找尋買主及賣主，以賺取貨物差價之利潤，其交易流程為每日經由網路上
      或傳真機之文件中，自數百家國外客戶間尋找可能成交之對象，將國外買方之
      詢價與國內廠商賣方詢價相比較，若賣價低於買價則可促成交易而賺取差價等
      情，未有爭執，且有流程圖附於刑事卷可參（見刑事第二審卷第二一頁），故
      每日接收之電子郵件，即為原告公司之客戶來源。
    查被告於刑事案件審理時自承：「客戶每天都有傳真資料進來，交易紀錄不會
      在我的電腦那邊，交易紀錄在會計那邊，我只有殺到ＩＣ的資料，這是會佔電
      腦的空間，這是每天要殺的，我們是現貨市場，我們每天都要做刪除的動作，
      我每天收到的電子郵件上百封，天天要刪除」、「我離職的時候，把信件的東
      西（寄件夾、郵件夾等）都刪除」、「沒有把撥接網路刪除」、「有把ＥＸＣ
      ＥＬ我做的東西殺除」、「電子郵件如果都不殺的話，電腦會存不下。因為這
      是每天的資料，而且原告也是天天殺。我只有殺除每天上百封的詢價、離職信
      而已」、「我離職時，只是刪除我私人的資料，我沒有刪除別人的電子郵件」
      、「任職間所接業務這算原告的生意」等語，核與原告主張被告將原告國外客
      戶電腦檔案資料銷毀之情相符，足認被告確實於八十九年六月間離職前，將任
      職期間所掌理與前開業務有關之電子郵件等電磁紀錄刪除。但此部分刪除者僅
      為處理詢價資料（即電子郵件），至被告所使用之電腦，相關作業系統及程式
      並不在刪除之列，此部分業據證人鍾文勳及吳簣珍於刑事案件證述屬實。
    惟承前述，原告公司既係經營電子零件現貨買賣之貿易公司，按諸經驗法則，
      每日接收之電子郵件數量既極為龐大，占據記憶體容量甚鉅，而廣告資訊復具
      有時效性，是每日刪除以確保電腦之正常運作應屬工作性質之必然。此由刑事
      案件傳訊證人何季蓉證稱：「有看過其他人刪除電子郵件」（見刑事第一審卷
      第八二頁）；證人吳簣珍證稱：「我自己收的信會把他刪掉，壹個禮拜，重要
      的東西我會留下來，我會把他另外存下來，我沒有把他刪掉；會的（我會每天
      去刪信）；有時候一家公司會代理很多家，但是我們會把他集中起來，這樣比
      較方便，我們會看這樣有幾家代理商；我們以前就是這樣留下來的，我們代理
      的廠牌太多了，必須要有壹本索引。」（見刑事第二審卷九頁）等語相符。參
      以前開刑事案件第二審準備程序進行中，經法院至原告公司實際勘驗結果：當
      時接手被告業務之證人曾鈺芬所操作之被告在前使用同一電腦上，存最久之一
      封電子信為十月二日，其餘之前均已刪除（見刑事第二審第十九頁勘驗筆錄）
      ，而該電腦上顯示刪除之郵件高達一九五二封，電子信內容則為詢價或無關之
      更換電子信箱及廣告（見刑事第二審卷第二七頁、第二八頁、第二十九頁），
      亦足見被告所稱刪除，已非無憑。且同日法院亦前往美施得公司勘驗該公司電
      腦上之電子信，與原告公司電腦上之電子信來源均相同均為詢價電子信，且不
      成交者即為過期無益信件，而不刪除即佔記憶體空間等情，亦據該公司潘麗娟
      陳明屬實（刑事第二審卷第三三頁）。是經本院調查之結果，本件原告所指稱
      所謂客戶資料，既僅為任何同業均得以自電子郵件收信之廣告信，且有時間性
      與競業性，即某公司以較優價格與之成交後，原告公司與其他同業即無機會再
      與之成交，是該電子信於成交後即無存在之意義，則實難認此項資料為原告公
      司之業務秘密，縱予以刪除亦屬業務正當行為，難以侵權行為相繩，遑論對原
      告公司並無任何損害。
    (2)關於協力廠商資料部分：
    本件原告所主張被告所刪除之協力廠商資料（此部分承前述業經被告自認屬實
      ），係指被告於任職其公司期間所製做該公司之下游製造廠商公司名稱與聯繫
      人電話等資料（見刑事偵查卷第九頁至第二十頁）。經查該等廠商均為國內電
      子製造廠商，其公司名稱與聯絡人之電話，於一般電話簿或經由查號台即可資
      查得，而無任何業務上之機密可言，其中數家公司甚為股票上市之著名公司（
      如世平）。此項資料顯為被告於工作上聯繫方便所自行製作，而非如原告所稱
      之屬於原告公司之營業秘密，或屬原告所享有之著作。再者觀著作權法第十一
      條就「受僱人於職務上完成之著作，倘無特別約定，應以受僱人為著作人。」
      定有明文。本件被告所製作之協力廠商資料既僅供工作便利之用，程度遠不及
      前述「職務上完成之著作」，依舉重明輕之法理，因認前開協力廠商資料製作
      之電子檔實屬被告所有智慧財產，被告應得自由決定於離職後刪除或保留，是
      其刪除行為難認有何侵害原告權利可言。
    況被告於八十九年六月五日離職，於離職數日之八十九年六月九日即出具聲明
      書將協力廠商名冊共十二頁，寄予原告公司一節，為兩造所不爭執。參以，原
      告公司最正確完整之協力廠商資料，因需依法定程序制作會計憑證，係建立於
      會計部門，此部分業經證人即原告公司會計傅秀滿於刑事庭證述屬實。是原告
      並不因被告之刪除協力廠商資料行為，致喪失該部分資料，僅需再費時重建電
      腦資料以供使用之便利，並無原告所指因而喪失與客戶連繫之管道之情（僅較
      不便利）。
    (3)關於客戶訂單資料部分：
      被告既否認曾為毀損。參以兩造對於原告之客戶訂單並非存於電腦中，而係客
      戶以傳真方式向秉陽公司下訂單（訂單範例影本見刑事偵查卷第二八頁、刑事
      第一審卷第八五頁）。故原告主張：被告自電腦中將之刪除，顯與事證不合。
  ３、原告復主張：被告離職後即與他人共同成立美施得公司，並擔任負責人，嗣再
      變更負責人為訴外人陳美芳及被告撕下原告公司所有二千年電子工業市場年鑑
      內載電子公司資料頁數等情，為被告所不爭執，堪信為真正。惟被告另辯以：
      兩造間並無競業禁止之約定，伊於離職後是否自組公司無原告無涉；另伊是為
      了工作方便才把雜誌撕下來，但且有把它訂起來，並把它交給訴外人吳簣珍，
      我放在我桌上的書夾裡面，這些雜誌書局都可以買得到。經查：
    (1)被告雖於八十九年七月四日登記成立美施得公司，有公司登記事項紀錄附於刑
      事卷可佐，並自任負責人，且為與原告公司之相同業務。然兩造對於彼等間並
      無競業禁止約定一節，既未有所爭，則被告於離職後為同性質之工作；甚以低
      價向原告公司國外廠商及客戶為詢價及報價，或有背於職業道德，惟尚難謂該
      當侵權行為之構成要件（故意不法侵害他人之權利者，負損害賠償責任。）。
      甚且於以前開刑事案件第二審準備程序進行中，法院至美施得公司實際勘驗時
      ，曾依原告所提供之外國客戶名單併隨機以英文字母最多之Ａ、Ｖ、Ｃ三字母
      開頭之客戶，互為比較二家公司之客戶，兩者完全沒有重複，有刑事勘驗筆錄
      附於刑事卷可稽（見刑事第二審卷第三三頁），可知被告所屬之美施得公司雖
      從事與秉揚公司相同之業務，惟兩者並大體上並無相重疊之客戶。而原告就被
      告有何故意將原告公司之客戶帶走而促其與美施得公司交易或有原告主張之低
      報價至原告公司受有損害之情，復未再提出其他證據以供本院審酌，空言因此
      受損亦乏依據。
    (2)又被告固坦承撕取原告所有二千年電子工業市場年鑑書後附載之電子公司資料
      。惟辯以：乃為業務使用方便之故，原告公司員工吳簣珍向其索取欲查資料時
      （離職前），並未拒絕，而交其影印等情，核與證人吳簣珍於偵查中證稱：「
      這年鑑原來是老闆即告訴人拿給我，我看完之後就拿給乙○○看，過幾天大約
      是在八十九年四月的時候，我要查客戶資料，我去乙○○座位看，看見這本書
      被撕去幾頁，我問他（即被告乙○○）為何撕掉，他（被告乙○○）說為了方
      便看，後來他（被告乙○○）有拿給我影印」（見偵卷第一０九頁）等語相符
      。是本件被告固確實有於八十九年四月間，利用秉陽公司交付其使用該公司所
      有之二千年電子工業市場年鑑之機會，為其業務上參考使用之方便，將內載有
      電子公司資料部分撕去數頁，另行裝訂方便查考，然既未隱匿資料致原告無法
      使用，則原告主張：其因無法使用該份資料致營業受損一節，即無可採。
（三）綜上所述，本件被告固有原告所指：(1)於八十九年六月初將其於任職期間所建
      立而貯存於原告公司電腦中之客戶資料、協力廠商資料予以銷毀。(2)於八十九
      年七月十四日與他人成立美施得公司，並擔任負責人，從事與原告公司同類之
      業務。(3)於八十九年四月間，利用原告交付其使用該公司所有之二千年電子工
      業市場年鑑之機會，將內載有電子公司資料部分撕去數頁之情。惟前開行為是
      否該當「故意不法侵害原告權利」之構成要件，承前述，已非無疑。況本件原
      告主張因被告前開行為所造成原告之損失為「(1)八十九年下半年八至十二月銷
      貨毛利減少五百零一萬三千二百元（被告以低價與原告競爭）；(2)六、七月更
      欠少客戶資料可供交易，短收毛利二百四十一萬二千八百六十四元。」，並提
      出詢價單、原告八十九年度外銷貨明細暨毛利比較表、營業人銷售額與稅額申
      報書為佐。惟查：
    (1)觀諸前開文件，原告公司八十九年八至十二月銷貨毛利或有降低，然外銷貨額
      則倍數成長（較上半年）。按諸一般經驗法則，毛利之降低與商業行為之競爭
      相關至鉅，原告公司與美施得公司所從事業務雖雷同，惟此非獨斷事業，是低
      價競爭者是否均為美施得公司，難以一紙詢價單為斷，況比照外銷貨額之倍數
      長，或原告公司採取低價競爭以擴大銷貨量之政策而致。是原告既無法舉證銷
      貨毛利之降低均係被告主導美施得公司惡意競爭所致，復可能因毛利之降低而
      擴大銷售額獲利，是主張全係因被告前揭行為肇受毛利減少損失，顯乏相當因
      果關係而無據。
    (2)再者，原告主張其八十九年六、七月間因欠缺客戶資料短收毛利二百餘萬元一
      節。參前述原告所提出外銷報表，其中六月份固確有偏低，七月份則除低於五
      月份外，尚高於同年一至四月份之銷貨額，是七月份之銷貨額較八至十二月低
      是否定肇於被告刪除郵件之行為，已有可議（或肇於景氣不佳等）。再參諸原
      告於刑事庭所提出員工任職表（見刑事第二審卷第七十六頁），被告與訴外人
      何季蓉於八十九年六月五日相繼離職後，訴外人李思文於八十九年六月十四日
      到職三日離職；林雅盈於六月二十七日到職四日後離職；梁莉香於七月四日到
      職後二日離職；曾鈺芬於七月十七日到職後任職迄今；陳雪慧於八月四日到職
      後二十八日離職等情。則本件被告或有違背兩造僱佣契約，未善盡交接之責而
      逕離職，造成原告公司措手不及，加以接手人員未久任而造成營業上損害，惟
      與原告所主張被告刪除文件或毀損年鑑等行為間，亦難認有相當因果關係。
四、從而，原告本於侵權行為法律關係，請求被告賠償一千七百四十二萬六千零六十
    四元及遲延利息；並請求被告將如附件所示道歉啟示登報，均無理由，應予駁回
    。另原告之訴既經駁回，其假執行之聲請亦無所附麗，應併駁回。
據上結論：本件原告之訴為無理由，並依民事訴訟法第七十八條判決如主文。
中　　　華　　　民　　　國　　九十一　　年　　　十　　　月　　　十七　　日
                                  臺灣板橋地方法院民事第一庭
~B法　官　黃信滿
右為正本係照原本作成。
如對本判決上訴，須於判決送達後二十日內向本院提出上訴狀。
中　　　華　　　民　　　國　　九十一　　年　　　十　　　月　　　十七　　日
~B書記官　吳美瑤
